臺灣屏東地方法院刑事判決
111年度訴字第470號
公  訴  人  臺灣屏東地方檢察署檢察官
被      告  邱坤賢



上列被告因違反毒品危害防制條例案件，經檢察官提起公訴（11
0年度毒偵字第1786、2226號），被告於本院準備程序中就被訴
事實為有罪之陳述，經本院合議庭裁定由受命法官獨任行簡式審
判程序審理，並判決如下：
    主    文
邱坤賢犯如附表一各編號「罪名、宣告刑及沒收」欄所示之罪，
各處如附表一各編號「罪名、宣告刑及沒收」欄所示之刑及沒收
。應執行有期徒刑捌月，如易科罰金，以新臺幣壹仟元折算壹日
。
    犯罪事實
    邱坤賢基於施用第一、二級毒品之犯意，分別為下列行為：
一、於民國110年4月18日19時45分回溯120小時（不含公權力拘
    束自由期間）內之某時許，在不詳地點，以不詳方式，施用
    第二級毒品甲基安非他命1次。
二、於110年8月13日22時許，在屏東縣高樹鄉某處，以將海洛因
    摻混在香菸內，點燃香菸吸食之方式，施用第一級毒品海洛
    因1次。
三、於110年8月13日22時許，另將甲基安非他命置入自製玻璃球
    吸食器內燒烤吸食煙氣之方式，施用第二級毒品甲基安非他
    命1次。   
    理    由
一、被告邱坤賢所犯者，為死刑、無期徒刑、最輕本刑為3年以
    上有期徒刑以外之罪，亦非高等法院管轄之第一審案件，而
    被告於準備程序中就被訴事實為有罪之陳述，經告知被告簡
    式審判程序之旨並聽取檢察官、被告之意見後，本院裁定進
    行簡式審判程序，是本案之證據調查，依刑事訴訟法第273
    條之2規定，不受同法第159條第1項、第161條之2、第161條
    之3、第163條之1及第164條至第170條等規定之限制。
二、按觀察、勒戒或強制戒治執行完畢釋放後，3年內再犯施用
    第一級或第二級毒品罪者，檢察官應依法追訴，毒品危害防
    制條例第23條第2項定有明文。查被告前於107年間，經本院
    以107年度毒聲字第178號裁定送勒戒處所觀察勒戒，復經本
    院以107年毒聲字第276號裁定送強制戒治，被告不服提起抗
    告，後經臺灣高等法院高雄分院以108年度毒抗字第5號裁定
    駁回抗告，嗣被告入戒治處所戒治，於108年8月9日停止處
    分執行出所等情，有臺灣高等法院被告前案紀錄表在卷可參
    （見被告前案及限閱資料卷），是其於強制戒治執行完畢釋
    放後，3年內再犯本案施用第一級及第二級毒品犯行，依首
    揭規定，自應依法追訴。　
三、上開犯罪事實，業據被告於警詢、本院準備程序及審理中坦
    承不諱（見警一卷第3至8頁、警二卷第7至11頁、偵一卷第1
    8至19頁、偵二卷第16頁、本院卷第29、44頁），復有勘察
    採證同意書（見警一卷第21頁）、屏東縣政府警察局里港分
    局九如分駐所偵辦毒品案尿液送檢人真實姓名代號對照表（
    代號：里九如00000000號，見警一卷第25頁）、正修科技大
    學超微量研究科技中心尿液檢驗報告（報告編號：R00-0000
    -000號、R00-0000-000號，見偵一卷第25頁、警二卷第13頁
    ）、扣押筆錄及扣押物品目錄表（見警一卷第19至22頁）、
    屏東縣政府警察局里港分局列管人口尿液檢體採集送驗紀錄
    表（檢體編號：Z000000000000號，見警二卷第15頁）等資
    料在卷可稽，足認被告上開任意性自白與事實相符，堪以採
    信。綜上，被告本案犯行洵堪認定，應依法論科。
四、論罪科刑：
　㈠按海洛因、甲基安非他命分別屬毒品危害防制條例第2條第2
    項第1、2款所規定之第一級及第二級毒品，是核被告犯罪事
    實二所為，係犯同條例第10條第1項之施用第一級毒品罪；
    犯罪事實一、三所為，均係犯同條例第10條第2項之施用第
    二級毒品罪。其施用前持有海洛因及甲基安非他命毒品之低
    度行為，均為其施用之高度行為所吸收，不另論罪。
　㈡被告雖於犯罪事實二、三之施用毒品犯行，係在同一地點、
    同一日所為，然其施用方式不同等節，已為被告坦承在卷（
    見偵一卷第19頁），是上開海洛因及甲基安非他命並非同時
    施用，且屬不同種類毒品，應認係分別起意而為，故被告如
    犯罪事實欄所示犯行，犯意各別，行為互殊，應分論併罰。
　㈢按被告構成累犯之事實及應加重其刑之事項，均應由檢察官
    主張並具體指出證明之方法後，經法院踐行調查、辯論程序
    ，方得作為論以累犯及是否加重其刑之裁判基礎（最高法院
    110年度台上字第5660號判決意旨參照）。公訴意旨並未於
    起訴書載明或於本院審理中提出被告前科資料何部分構成累
    犯或據以提出累犯裁量之加重依據，本院自無庸審酌本案被
    告是否構成累犯，然其前案紀錄，仍屬刑法第57條之審酌事
    項，自得加以論列考量（詳後述）。
　㈣審酌被告本案施用毒品之行為，本質上係自我傷害行為，行
    為人再次犯罪，係因其藥物施用所引發之高度成癮性，倘若
    無充分完善社會復歸及藥物治療支援系統，自由刑監禁拘禁
    效果，至多僅能使被告透過拘禁式處遇之物理隔絕效果，降
    低被告生理上對於藥物或精神物質之依賴，無從有效防止被
    告再次犯罪，況相較於其他犯罪類型，施用毒品罪之犯罪行
    為人，其犯罪心態與一般刑事犯罪之本質並不相同，應側重
    適當之醫學治療及心理矯治為宜，較無對被告施以長期監禁
    之必要，被告復無其他嚴重、直接破壞社會秩序或因而衍生
    其他侵害他人權益之行為，佐以被告於本院供稱其因罹患病
    症需止痛等語（見本院卷第45頁），並有被告提出之寶建醫
    院診斷證明書在卷可佐（見偵二卷第17頁），益見其犯罪所
    生危害，著實有限。除上開犯罪情狀外，被告於犯後坦認犯
    行，犯後態度尚可，又被告前有麻醉藥劑管理條例之前案執
    行紀錄，有前開前案紀錄表可參，然此部分前案紀錄，迄至
    本案犯行發生時，已歷時已久（83年），與本案關聯性並不
    明確，無法遽認本案已責任刑折讓遞減空間已然有顯著減縮
    之情事，至於其餘前案紀錄，則與本案無犯罪類型上之關聯
    性，無從為被告不利之量刑審酌依據。此外，參考被告於本
    院自述國中肄業之智識程度、未婚、無業、子女已成年、目
    前在家照顧孫子及年邁母親、家庭經濟狀況勉持（見本院卷
    第46頁）等家庭、經濟生活狀況等行為人一般情狀，綜合卷
    內一切情狀，依罪刑相當原則，量處如主文所示之刑，並諭
    知易科罰金之折算標準。
　㈤復審酌被告所為附表一各次犯行所侵害法益均屬同一法益內
    容相同，且均屬於被告自傷行為，其中亦有行為時間密切相
    近之情形，雖未能據以論處一行為，惟此部分可見被告各罪
    所顯示之人格面，並無顯然差異，是該部分罪責非難，應考
    量其非難重複之部分，允宜降低其重複部分之評價，以免與
    罪刑相當原則有悖；併衡量受刑人各次犯罪行為之不法與罪
    責程度及刑罰加重之邊際效用遞減情形，暨附表一編號1至3
    部分先前執行刑之所形成之裁量界限拘束，依比例原則、平
    等原則、罪刑相當原則加以權衡，定其應執行刑如主文所示
    ，暨依刑法第41條第8項規定，諭知易科罰金之折算標準。
五、沒收部分：
　　被告於110年8月13日14時許，為警扣得第一級毒品海洛因2
    小包（毛重各0.65公克，共1.3公克），有前開扣押物品目
    錄表可參，是該等扣案海洛因，乃被告本次犯行所查獲，應
    可明確。又上開扣案海洛因，復經員警以簡易快篩檢試劑檢
    驗結果，亦呈海洛因陽性反應之情，有屏東縣警察局里港分
    局查獲毒品初步檢驗報告單、快篩結果（見警卷第28至29頁
    ）等資料在卷可證，是上開扣案海洛因應均同無從完全析離
    而無分離實益之包裝袋2只，依毒品危害防制條例第18條第1
    項前段規定，宣告沒收銷燬之。至鑑驗耗罄部分之海洛因，
    因已滅失，爰不另宣告沒收銷燬。
據上論斷，應依刑事訴訟法第273條之1第1項、第299條第1項前
段，判決如主文。
本案經檢察官陳建州提起公訴，檢察官葉幸眞到庭執行職務。
中　　華　　民　　國　　111 　年　　10　　月　　5 　　日
                  刑事第五庭  法  官  林育賢
以上正本證明與原本無異。
如不服本判決應於收受判決後20日內向本院提出上訴書狀，並應
敘述具體理由；其未敘述上訴理由者，應於上訴期間屆滿後20日
內向本院補提理由書（均須按他造當事人之人數附繕本）「切勿
逕送上級法院」。
因疫情而遲誤不變期間，得向法院聲請回復原狀。
中　　華　　民　　國　　111 　年　　10　　月　　6 　　日
                              書記官  林艾彤
附錄本案論罪科刑法條：
毒品危害防制條例第10條
施用第一級毒品者，處6月以上5年以下有期徒刑。
施用第二級毒品者，處3年以下有期徒刑。
附表一：
編號 犯罪事實 罪名、宣告刑及沒收 1 犯罪事實一 邱坤賢犯施用第二級毒品罪，處有期徒刑參月，如易科罰金，以新臺幣壹仟元折算壹日。 2 犯罪事實二 邱坤賢犯施用第一級毒品罪，處有期徒刑陸月，如易科罰金，以新臺幣壹仟元折算壹日。 扣案第一級毒品海洛因貳小包（含包裝袋貳只，毛重合計壹點參公克）均沒收銷燬。 3 犯罪事實三 邱坤賢犯施用第二級毒品罪，處有期徒刑參月，如易科罰金，以新臺幣壹仟元折算壹日。 

附表二：卷目代碼對照表
里警偵字第11031724300號卷【簡稱警一卷】。
里警偵字第11031848000號卷【簡稱警二卷】。
臺灣屏東地方檢察署110年度毒偵字第1786號卷【簡稱偵一卷】
。
臺灣屏東地方檢察署110年度毒偵字第2226號卷【簡稱偵二卷】
。